臺灣新竹地方法院民事判決　　　　　　　93年度簡上字第90號
上　訴　人　甲○○
訴訟代理人　曾桂釵律師
被上訴人　　中央信託局股份有限公司
法定代理人　丙○○
訴訟代理人　乙○○
上列當事人間因請求損害賠償事件，上訴人對於中華民國93年8
月11日本院竹北簡易庭93年度竹北簡字第180號第一審判決提起
上訴，經本院於民國94年8月24日辯論終結，判決如下：
    主  文
原判決關於駁回上訴人後開第二項之訴部分，並訴訟費用之裁判
均廢棄。
右廢棄部分，被上訴人應再給付上訴人新臺幣壹萬伍仟元，及自
民國九十三年四月一日起至清償日止，按年息百分之五計算之利
息。
其餘上訴駁回。
第一、二審訴訟費用，由被上訴人負擔三分之一；餘由上訴人負
擔。
    事實及理由
壹、程序部分：上訴人原上訴聲明第2項為「右廢棄部分，被上
    訴人應再給付上訴人新台幣93,500元整，並自民國93年4月1
    日起至清償日止按年息百分之5計算之利息。」，嗣後變更
    該項上訴聲明為「右廢棄部分，被上訴人應再給付上訴人新
    台幣85,000元及自民國93年4月1日起至清償日止，按年息百
    分之5計算之利息」，核屬減縮應受判決事項之聲明，依民
    事訴訟法第436條之1、第446條第1項但書及同法第255條第1
    項第3款規定，核屬有據，應許其減縮聲明。
貳、實體部分：
一、上訴人主張：上訴人於86年6月16日投保被上訴人公司之鴻
    福還本終身壽險，保額20萬元，並附加意外死亡及殘障附約
    、定期壽險附約及綜合住院醫療日額給付附約。92年3月12
    日另附加新傷害醫療給付附約。上訴人於上述保險契約及附
    約有效期間內，發生如下保險事故，被上訴人至今迄未理賠
    ：（一）86年12月2日至86年12月10日因鼻中膈彎曲，住院
    9日，得請求保險金額37,500元。（含手術保險金10,000元
    、手術看護金5,000元、綜合住院醫療日額保險金9,000元、
    出院療養金4,500元及意外傷害住院保險金9,000元）（二）
    87 年2月5日至87年2月11日，因下鼻甲肥厚住院7日，得請
    求保險金額32,500元。（含手術保險金10,000元、手術看護
    金5,000元、綜合住院醫療日額7,000元、出院療養金3,500
    元、意外傷害住院保險金7,000元）（三）91年1月28日至同
    年月30日因包皮環切術後意外遭人打傷，致需住院治療，住
    院期間並於91年1月28日晚間至翌日凌晨進行手術。被上訴
    人於原審判決後僅給付住院醫療日額保險金及出院療養保險
    金4,500元。一般手術保險金10,000元及一般手術看護保險
    金5,000元卻拒不給付。依保險契約之約定，上訴人自得請
    求被上訴人如數給付。（上訴人於原審聲明：被上訴人應給
    付上訴人117,500元，及自93年4月1日起至清償日止，按年
    息百分之5計算之利息。原審判命被上訴人給付上訴人24,
    000元及自民國93年4月1日起至清償日止，按年息百分之5計
    算之利息，並駁回上訴人其餘之訴。被上訴人對其敗訴部分
    ，並未聲明不服，並已如數給付。上訴人則就其敗訴部分提
    起上訴。）併為上訴聲明：（一）原判決關於駁回上訴人在
    第一審其餘之訴及該部分假執行聲請暨命負擔訴訟費用部分
    之裁判均廢棄。（二）右廢棄部分，被上訴人應再給付上訴
    人85,000元及自93年4月1日起至清償日止，按年息百分之5
    計算之利息。
二、被上訴人則以：
（一）依據兩造所締結之綜合住院醫療日額給付附約第27條「由
      本附約所生的權利，自得為請求之日起，經過2年不行使
      而消滅。」約定，及保險法第65條「由保險契約所生之權
      利，自得為請求之日起，經過2年不行使而消滅。」等規
      定，上訴人就86年12月2日至同年月10日所生之鼻中膈彎
      曲保險事故及87年2月5日至同年月11日所生之下鼻甲肥厚
      保險事故之請求，均已逾2年請求時效，被上訴人自得拒
      絕給付，故上訴人是項醫療保險金請求，並無理由。
（二）上訴人主張其確曾因91年1月28日被毆受傷之保險事故於
      板橋中興醫院進行手術，並提出該院診斷證明書及手術記
      錄為證；惟查，板橋中興醫院向中央健康保險局申報費用
      時，係依據「全民健康保險醫療費用支付標準」之健保碼
      48004號申報，健保碼48004號乃「傷口擴創、血腫清除止
      血屬創傷處置」，顯然上訴人所行傷口擴創、血腫清除止
      血並非手術，且上訴人並未負擔手術費用，自不得將該傷
      口處置，認為是手術。雖板橋中興醫院函覆本院稱「上訴
      人於住院期間確有接受手術治療」，惟該醫院向健保局申
      報醫療費用卻以處置申報，顯然存在矛盾。本案系爭綜合
      住院醫療日額給付附約設計時所採用之預定手術發生率係
      參考醫院經驗值，若中興醫院並未將該醫療行為歸類為手
      術，請領費用，相對被上訴人所收取保費也不含該項成本
      ，是故上訴人之傷口擴創、血腫清除止血不屬手術給付範
      圍。
    併答辯聲明：駁回上訴。
三、兩造不爭執之事實：
（一）上訴人於86年6月16日向被上訴人投保鴻福還本終身壽險
      20萬元，附加新傷害死亡及殘廢附約本人30萬元、定期壽
      險30萬元、綜合住院醫療日額1000元，並於92年3月12日
      起中途加保新傷害醫療給付附約每次傷害醫療保險金限額
      2萬元。
（二）上訴人曾於86年12月18日以其於86年12月2日至同年月10
      日因鼻中膈彎曲住院手術醫療9日，向被上訴人請求保險
      金，被上訴人於87年2月2日函覆拒絕給付。
（三）上訴人於92年11月12日提起本件第1審訴訟。
四、本件兩造主要爭執之點在於（一）上訴人就86年12月2日至
    同年月10日所生之鼻中膈彎曲保險事故及87年2 月5日至同
    年月11日所生之下鼻甲肥厚保險事故之請求是否罹於時效？
    （二）上訴人於91年1月28日至同年月30日因被毆受傷，住
    院期間曾否接受手術治療？而得依綜合住院醫療日額給付附
    約請求手術保險金、手術看護保險金？茲分述如次：
（一）上訴人就86年12月2日至同年月10日所生之鼻中膈彎曲保
      險事故及87年2月5日至同年月11日所生之下鼻甲肥厚保險
      事故之請求是否罹於時效？
  １、上訴人以其因86年12月2日至同年月10日之鼻中膈彎曲保
      險事故向被上訴人請求給付遭拒後，曾不斷向被上訴人請
      求，而87年2月5日至同年月11日之下鼻甲肥厚之保險事故
      發生後，亦曾透過證人丁○○向被上訴人請求，主張已依
      約請求，並無時效消滅情事。被上訴人則以，87年2月2日
      被上訴人拒絕上訴人有關86年12月2日至同年月10日之鼻
      中膈彎曲事件之請求後，上訴人迄至92年11月12日始提起
      訴訟，另87年2月5日至同年月11日之保險事故，上訴人並
      未向被上訴人請求，迄至本件訴訟繫屬，被上訴人始知悉
      此事故，上訴人之請求均已罹於時效，被上訴人自得拒絕
      給付等語為辯。
  ２、按兩造所締結之綜合住院醫療日額給付附約第27條約定「
      由本附約所生的權利，自得為請求之日起，經過2年不行
      使而消滅。」，另保險法第65條亦規定「由保險契約所生
      之權利，自得為請求之日起，經過2年不行使而消滅。」
      則本件上訴人之保險金請求權請求時效為2年，堪予認定
      。
  ３、本件上訴人就86年12月2日至同年月10日鼻中膈彎曲住院
      之保險事故，曾於86年12月18日向被上訴人請求，依民法
      第129條第1項第1款之規定，其請求權消滅時效因請求而
      中斷。惟依民法第130條「時效因請求而中斷者，若於請
      求後6個月內不起訴，視為不中斷」之規定，上訴人既未
      於請求後6個月內起訴，其請求權消滅時效即視為不中斷
      ，應繼續進行，迄至88年12月10日即已屆滿2年，請求權
      已罹於時效，上訴人遲至92年11月12日始提起本件訴訟，
      被上訴人自得主張時效消滅，拒絕給付。上訴人此部分請
      求，尚非可採，應予駁回。
  ４、被上訴人既否認上訴人曾就其於87年2月5日至同年月11日
      所生下鼻甲肥厚保險事故於時效內請求，則上訴人自應就
      其曾於請求權時效內提出請求等情舉證以實其說。上訴人
      固聲請傳喚證人丁○○為證，惟證人丁○○經數度合法傳
      喚均未到庭，本院審酌縱使證人丁○○到庭為有利於上訴
      人之證述，證實曾於保險事故發生後代上訴人向被上訴人
      提出請求，亦僅能發生請求權消滅時效因請求而中斷之效
      力，依民法第130條規定，上訴人未於請求後6個月起訴，
      時效仍視為不中斷。本次保險事故發生於87年2月5日至同
      年月11日，請求權消滅時效於89年2月11日屆滿，上訴人
      遲至92年11月12日始起訴請求，被上訴人提出時效抗辯，
      拒絕給付，尚非無據。上訴人所為此部分請求，為無理由
      ，應予駁回。
（二）上訴人於91年1月28日至同年月30日因被毆受傷，住院期
      間曾否接受手術治療？而得依綜合住院醫療日額給付附約
      請求手術保險金、手術看護保險金？
  １、上訴人於91年1月28日至同年月30日於板橋中興醫院住院
      期間曾於91年1月28日晚間11時5分至91年1月29日凌晨零
      時10分接受傷口擴創、血腫清除止血手術。業經板橋中興
      醫院以94年3月25日94中醫總字第94054號函函覆明確，故
      上訴人於91年1月28日至翌日凌晨確有接受手術醫療，堪
      以認定。
  ２、被上訴人固以上訴人接受之醫療行為僅係深部創傷處置而
      非手術為辯。惟查，上訴人因陰莖及陰囊瘀血腫脹、陰莖
      右側有15c.c.血塊，陰莖左側有10c.c.血塊，而須將傷口
      打開，進行傷口擴創、血腫清除止血、放置引流管等醫療
      ，再將傷口縫合，所為醫療之複雜程度，顯然超過包皮環
      切手術。得於門診中進行之包皮環切既得稱為手術，則上
      訴人此次所接受之較為複雜，須切開患部，清除血腫及進
      行切口縫合之醫療行為，於醫療人員專業角度而言，當更
      能稱之為手術。況依兩造綜合住院醫療日額給付附約條款
      第1條第3項約定「本附約的解釋，應探求附約當事人的真
      意，不得拘泥於所用文字，如有疑義時，以作有利於被保
      險人的解釋為準。」本件事故關於上訴人所接受醫療行為
      是否為手術，除應尊重處理醫師之專業意見外，並應依上
      開契約約定精神，採有利於上訴人之認定，始符兩造締約
      真意。
  ３、被上訴人雖以板橋中興醫院向健保局申報費用時，係以健
      保碼48004深部創傷處理申報，認系爭綜合住院醫療日額
      給付附約設計時所採用之預定手術發生率係參考醫院經驗
      值，若中興醫院並未將之歸類為手術，則被上訴人所收取
      保費並不含該項成本，是上訴人所受之醫療行為並非手術
      給付範圍云云為辯。惟查，板橋中興醫院之醫師業已依其
      專業判斷，認上訴人於91年1月28日所接受者確為手術行
      為，並已函覆本院明確，則不問板橋中興醫院本於與健保
      局間之契約約定，以何種名目向健保局申報費用，均不影
      響醫師對此次醫療行為確為手術之專業認定。被上訴人用
      以計算保費成本之醫院經驗值，應係兩造契約締定前，被
      上訴人即已精算完成，該參考經驗值之構成，與本件板橋
      中興醫院如何認定上訴人此次醫療行為之屬性及如何向健
      保局申報費用，顯無任何關連，被上訴人執此爭執上訴人
      此次醫療行為並非手術，並無可採。
  ４、上訴人於91年1月28日至翌日凌晨，既住院接受手術，則
      其依兩造綜合住院醫療日額給付附約第11條第1項第2款請
      求一般手術保險金10,000元，依該附約第12條第1項第2款
      請求一般手術看護保險金5,000元，核屬有據，應予准許
      。
五、從而，上訴人本於保險契約之法律關係，除原審已確定部分
    外，上訴主張被上訴人應再給付保險金85,000元，及自93年
    4 月1日起至清償日止，按年息百分之5計算之利息，於被上
    訴人應給付15,000元及自93年4月1日起至清償日止按年息百
    分之5計算之利息範圍內，核屬有據，應予准許。逾此部分
    之請求，為無理由，應予駁回。原審未及審酌上訴人就上開
    准許部分之舉證，而為上訴人敗訴之判決，尚有未洽，上訴
    意旨求予廢棄改判，為有理由，爰由本院予以廢棄改判如主
    文第2項所示。至於上訴人之請求，不應准許部分，原判決
    為上訴人敗訴之判決，經核於法並無不合，上訴意旨求予廢
    棄改判，為無理由，應駁回其上訴。
六、據上論結：本件上訴為一部有理由，一部無理由，依民事訴
    訟法第436條之1第3項、第450條、第449條第1項、第79條，
    判決如主文。
中　　華　　民　　國　　94　　年　　9　　 月　　7　　 日
                  民事第一庭審判長法　官　蔡孟芳
                                  法  官  王佳惠
                                  法  官  楊數盈
以上正本係照原本作成。
不得上訴。
中　　華　　民　　國　　94　　年　　9　　 月　　7　　 日
                                  書記官　曾秀貞
